【裁判字號】    89,聲再,72
【裁判日期】    890510
【裁判案由】    違反貪污治罪條例
【裁判全文】
臺灣高等法院臺南分院刑事裁定            八十九年度聲再字第七二號        Ｇ
      再審聲請人
      即受判決人  甲  ○  ○
右列聲請人因違反貪污治罪條例案件，對於本院八十七年度重上更（三）字第三二七
號中華民國八十八年五月十三日及最高法院八十八年度台上字第四一六四號八十八年
八月五日確定判決（臺灣臺南地方法院八十三年度訴字第二一二九號、臺灣臺南地方
法院檢察署八十三年度偵字第九七五四、一０五四０號）聲請再審，本院裁定如左：
      主      文
再審之聲請駁回。
      理      由
一、聲請意旨略稱：聲請人甲○○因貪污罪嫌，經本院判處有期徒刑參年，褫奪公權
    貳年，後上訴於最高法院，經最高法院判決上訴駁回，而告確定。惟該案有發見
    如下確實之新證據，足認聲請人應受無罪之判決，因而依刑事訴訟法第四百二十
    條第一項第六款之規定，聲請再審。
（一）原判決於理由中引據之證據資料即同案被告洪清龍在台南市調查站之供述，並
      未指稱聲請人曾向伊表示，採購公款可先扣除修車費用；洪清龍先扣除被告私
      人修車款項後，再將餘款退還台南市殯儀館一事，被告並不知情。聲請人無意
      以採購公款扣除修車款，顯無涉圖利犯行。
（二）證人林力門於前審已結證並未聽到林樹輝告知甲○○以採購汽車零件退款扣抵
      甲○○修車欠款之事，實際上聲請人甲○○當時適與林力門在談論公事，林樹
      輝進入辦公室提及採購汽車零件一事，聲請人甲○○無暇旁顧，才隨口說當做
      自強活動基金，但對扣除修車車款之事，聲請人並未聽及，直至案發後聲請人
      才知此事。
（三）此汽車材料採購案，係由殯儀館內之總務組負責處理，聲請人甲○○並未參與
      採購過程，並表明館內採購物品授權總務自行辦理，伊因本件採購手續之相關
      文書業經總務組承辦人員依序核章，深信無可能涉有不法，方予核章，原確定
      判決認聲請人亦罹犯刑法第二百十三條、第二百十六條罪責，自有未合。
（四）同案被告洪清龍稱：確實已向各廠商購買油精等物品，惟林樹輝臨時取消，致
      未作成此項生意，當時洪某心理已經很不舒服，而且還被台南市調查站約談，
      足見洪某事先並不知道本案新臺幣（下同）九萬五千八百元，林樹輝要拿回去
      ，嗣其又稱：「八十三年六月二十一日後兩天左右，林樹輝打電話告訴我，先
      把館長修車費扣下來後，把剩下來的錢拿回去，我貨己經訂了，他們要把錢拿
      回去，我也沒有辦法。」，林樹輝供稱：「是希望以後拿去那裡修時才付給他
      ，因此我打電話給他，錢下來了以後，他拿明細表過來並說請了多少、修了多
      少，剩下的錢交給我。」，自見退款之事，聲請人並不知情，自難認係本案之
      共同正犯。
（五）林樹輝向洪清龍採購物品，後因洪清龍毀約，不履行交貨義務，而將所領貨款
      私擅扣除修車款後退還，委難逕認聲請人有自始舞弊之意。
（六）洪清龍需退之餘款未存入公家帳戶之原因，係科目未變更確定無法存入，且公
      家辦公廳不得存放現金，故林樹輝乃自行帶回保管，且迄案發當日仍原款不動
      主動帶調查人員取回扣案，足見聲請人並無挪用公款或瓜分公款之犯意。
二、按所謂確實之新證據，固非以絕對不須經過調查程序為條件，但必需可為確實足
    以動搖原確定判決而為受判決人有利之判決者為限，倘受判決人因對有利之主張
    為原審所不採，事後提出證明，以圖證實在原審前所為有利之主張為真實，據以
    聲請再審，該項證據既非判決後所發見，顯難憑以聲請再審；又按刑事訴訟法第
    四百二十條第一項第六款所謂發現確實之新證據，係指該項證據，事實審法院於
    判決前因未經發見，不及調查斟酌，至其後始行發見且須可認為確實足以動搖原
    確定判決者而言，若判決前已經當事人提出或聲請調查之證據，經原法院捨棄不
    採或顯然不足以動搖原確定判決所憑證據者，即非該款所謂發見之新證據，不得
    據為再審聲請之原因，有最高法院廿八年抗字第八號、三十三年抗字第七○號、
    五十年台抗字第一○四號判例足資參照。
三、經查聲請人聲請再審之本院八十七年度重上更（三）字第三二七號刑事確定判決
    ，其據以論處聲請人甲○○共同依據法令從事公務之人員，對於主管之事務直接
    圖利罪刑，除同案被告林樹輝、洪清龍迭於偵審中坦承確有已得聲請人之同意，
    而自採購公款中扣除修車費用等情事外，復有證人林力門證稱曾聽聞聲請人向林
    樹輝說退款就當作自強活動基金，核與同案被告林樹輝、證人廖美玲、林明儒所
    供證詞相符。而原判決認定甲○○與林樹輝基於共同犯意之聯絡及行為之分擔，
    共犯前述圖利及行使公務員登載不實文書等犯行，已於判決理由中敘明其憑以認
    定之理由及證據（見原判決第六、七、八、十、十一頁），並就甲○○否認參與
    犯罪之辯解，詳予指駁；又證人林力門在第一審法院訊問時，就法官質以林樹輝
    有無說錢扣除修車款費時，即證稱：「我沒有注意到，他們原先說話很小聲，館
    長生氣時才大聲起來。」（見第一審卷第五十六頁），其後復從未證述甲○○未
    聽到林樹輝提及公款扣除修車款後退還之事，又原確定判決亦於理由中，就林力
    門之證言不足為上訴人等之有利認定乙節，予以說明。此外，證人楊源鐘（即該
    館總務組長）亦證稱該項採購、交貨及驗收，係由被告林樹輝負責，伊未參與等
    語。原確定判決已就上開事實之認定於理由欄內詳加說明其認定所憑之證據及理
    由，且法院就證據取捨自由判斷職權之行使，與經驗法則及論理法則無違。前揭
    聲請意旨各點，係就原確定判決依職權為證據取捨之行使再予爭執，並未提出任
    何於判決前因未經發見，不及調查斟酌，至其後始行發見之新證據，顯與該條款
    所謂發見之新證據有別，要難據為聲請再審之原因。
四、據上論斷，本件再審聲請難認為有再審之理由，爰依刑事訴訟法第四百三十四條
    第一項之規定，裁定如主文。
中    華    民    國      八十九      年      五      月      十        日
                                  臺灣高等法院臺南分院刑事第一庭
                                      審判長法官  鄭    文    肅
                                            法官  王    浦    傑
                                            法官  楊    明    章
右正本證明與原本無異。
如不服本裁定應於送達後五日內向本院提出抗告狀。
                                      法院書記官  易    慧    玲
中    華    民    國      八十九      年      五      月      十一      日


司法院資訊處製作；財團法人民間司法改革基金會備份。
